【裁判字號】    98,審訴,6839
【裁判日期】    990331
【裁判案由】    清償借款
【裁判全文】
臺灣臺北地方法院民事判決            98年度審訴字第6839號
原      告  台新國際商業銀行股份有限公司
法定代理人  丙○○
訴訟代理人  己○○
            乙○○
被      告  財政部國有財產局即高素蓮之遺產管理人
法定代理人  張佩智
訴訟代理人  丁○○
複代理人    甲○○
            戊○○
上列當事人間請求清償借款事件，本院於中華民國99年3 月30日
言詞辯論終結，判決如下：
    主      文
被告財政部國有財產局即高素蓮之遺產管理人應於被繼承人高素
蓮之遺產範圍內，給付原告新臺幣陸拾貳萬捌仟零柒拾貳元，及
其中新臺幣拾捌萬壹仟壹佰壹拾貳元自民國九十五年八月三十
一日起至清償日止，按年息百分之十八點二五計算之利息。
訴訟費用新臺幣陸仟捌佰拾元由被告負擔。
    事實及理由
一、原告起訴主張：高素蓮於民國93年1 月7 日與其簽訂現金卡
    信用貸款約定書，約定於00000000000000號帳戶內以金融卡
    提款或轉帳循環使用動撥貸款額度之現金，借款期限為1 年
    ，屆期時，如高素蓮不為反對續約之意思表示並經原告同意
    者，高素蓮同意以同一內容及期間繼續1 年，不另換約，其
    後每年屆期時亦同，利息採固定年利率18.25%計算，按日計
    息，自首次動支日起，以1 個月為還款週期，每期應繳金額
    為每期應還款金額加計未繳管理費，如逾期清償本息者，所
    有債務視為全部到期，並自應付還款日起至清償日止，改按
    年利率20% 計算延滯利息。詎高素蓮未依約繳付本息，借款
    應視為全部到期，至98年12月2 日止，共結欠新臺幣（下同
    ）628,072 元（其中381,112 元為本金，226,571 元為利息
    ，20,389元為違約金），又高素蓮於97年2 月19日死亡，被
    告財政部國有財產局係高素蓮之遺產管理人，應於高素蓮之
    遺產範圍內負清償之責，迭經催討無效，為此依現金卡契約
    之法律關係提起本件訴訟等情。並聲明：如主文第1 項所示
    。
    被告辯以：就原告主張事實不爭執，但是公示催告期間尚未
    屆滿，而且遺產是否有剩餘不知道等語。並聲明：原告之訴
    駁回。
二、本件原告主張之事實，業據其提出現金卡信用貸款約定書、
    現金卡申請書、催收帳款查詢等件為證，核屬相符，復為被
    告所不爭執，堪信為真實。被告雖以前揭情詞置辯，惟按遺
    產管理人於民法第1179條第1 項第3 款所定公告期限內，不
    得對於被繼承人之任何債權人償還債務，惟揆其法意，僅在
    使繼承債權人公平受償而已，非謂債權人不得起訴行使權利
    ，此觀諸同法第1181條於74年5 月21日修正時之修法理由：
    「本條立法意旨，應在限制遺產管理人，不得對被繼承人之
    任何債權人或受遺贈人，於期限屆滿前清償任何債務或交付
    遺贈物，而不在限制債權人或受遺贈人行使請求權，蓋清償
    債務及交付遺贈物，原為繼承人之義務，遺產管理人不過因
    繼承人之有無不明代為履行義務耳。爰予修正之，使與民法
    親屬編第1158條之規定，前後一致」等語即明，是原告之主
    張尚無不合，被告所辯尚無足採。
四、從而，原告依現金卡契約之法律關係請求被告給付如主文第
    1項所示，為有理由，應予准許。
據上論結，本件原告之訴為有理由，依民事訴訟法78條，判決如
主文。
中    華    民    國    99    年    3     月    31    日
                  民事第六庭    法  官  劉又菁
以上為正本係照原本作成。
如對本判決上訴，須於判決送達後20日內向本院提出上訴狀。
中    華    民    國    99    年    3     月    31    日
                                書記官  潘惠梅

司法院資訊處製作；財團法人民間司法改革基金會備份。
